臺灣高雄地方法院刑事判決　　　　　　　　　　　　　九十一年度易字第二一二號
　　公　訴　人　臺灣高雄地方法院檢察署檢察官
　　被　　　告　乙○○
　　選任辯護人　王文雄
右列被告因侵占案件，經檢察官提起公訴（八十九年度偵續字第一一五號），本院判
決如左：
    主  文
乙○○無罪。
    理  由
一、公訴意旨略以：緣訴外人丙○○於民國八十四年六月十六日，透過被告乙○○之
    介紹，將其所有登記於訴外人即丙○○之妻鍾涂秀妹名下坐落高雄縣美濃鎮○○
    段第二四六、二四九、二五０、二五一、二五三、一六四之七、二九０之一、二
    ０六三之一號等八筆土地售予甲○○，價金為新臺幣（下同）二千萬元，約定除
    給付現款五百萬外，餘款一千五萬元，則以甲○○承受上開土地於臺灣銀行美濃
    分行所借一千五百萬元貸款之方式，代替給付。嗣甲○○除陸續給付四百五十萬
    元（以支票兌現）外，另持五十萬元現款至被告乙○○住處，本欲一同交付予丙○○，因被告乙○○向甲○○表示丙○○要將五十萬元做為私房錢（交給女朋友
    ），怕家人（太太）知道，甲○○乃將該五十萬元交付予被告乙○○囑其轉交丙○○。詎被告乙○○竟意圖為自己不法之所有，以變易持有為所有之意思，將該
    五十萬元予以侵占入己，並向丙○○表示未收到甲○○交付之五十萬元；甲○○
    事後得知丙○○未收到該五十萬元，乃於八十五年初在美濃郵局寄存證信函予被
    告乙○○，請其將該五十萬元退還或交付丙○○，惟被告乙○○均置之不理。因
    認被告乙○○涉犯刑法第三百三十五條第一項侵占罪嫌。
二、按犯罪事實應依證據認定之，無證據不得推定其犯罪事實；次按不能證明被告犯
    罪者，應諭知無罪之判決，刑事訴訟法第一百五十四條、第三百零一條第一項分
    別定有明文。又認定不利於被告之事實，須依積極證據，苟積極證據不足為不利
    於被告事實之認定時，即應為有利於被告之認定，更不必有何有利之證據（最高
    法院三十年上字第八一六號判例參照）。次按刑法第三百三十五條第一項之侵占
    罪，係以行為人意圖為自己或第三人不法之所有，將其所持有他人之物，變易持
    有而為所有，而侵占入己，為其構成要件。苟行為人並無上述不法之意圖，或欠
    缺侵占之故意，或並無變易持有而為所有之意思，自與侵占罪之構成要件不合。
    何況，告訴人或被害人與被告之利益相反，其指訴係以使被告受有罪判決為其主
    要目的，因此，不得僅以其指訴而為有罪判決之唯一證據。其次，在證據法則上
    ，補強證據必須補強至任何人均無可置疑之地步，始足據以論罪；其尚有疑者，
    利益應歸被告，依「罪疑利益歸被告原則」，仍應為有利被告事實之認定。申言
    之，當證據資料尚有對被告有利之存疑時，如無法依客觀方法排除此項合理之可
    疑，則依「罪疑利益歸被告原則」，不得以此項證據資料作為有罪判決之依據。
    再者，認定被告有罪之事實應憑證據；如未能發現相當之證據，或證據不足以證
    明，自不能以推測或擬制之方法，以為裁判之基礎；且認定事實所憑之證據，其
    為訴訟上之證明，須達於通常一般人均不致有所懷疑，而得確信其為事實之程度
    者，始得據為有罪之認定；倘其證明尚未達到此一程度，而有合理之懷疑存在時
    ，尚難為有罪之認定基礎；苟積極證據不足為不利於被告事實之認定時，即應為
    有利於被告之認定，更不必有何有利之證據（最高法院三十年上字第八一六號、
    四十年臺上八六號、七十六年臺上字第四九八六號判決參照）。
三、本件公訴人認被告涉有侵占罪嫌，無非係以被害人甲○○之指述及甲○○寄發予
    被告之存證信函一份附卷可稽，為其主要論據。惟訊據被告乙○○堅決否認有何
    侵占之犯行，辯稱：伊從未收受甲○○交付之五十萬元等語。
四、經查：證人甲○○雖指稱曾委託被告轉交五十萬元予丙○○，卻遭被告侵占云云
    ，然為被告所堅決否認。倘告訴人所述為真，則衡諸常理，五十萬元並非小數目
    ，惟告訴人在未要求被告簽發收據或憑證以為保障之情形下，即將五十萬元交付
    被告，實有違常情。另被害人甲○○寄予被告之存證信函內容，係屬被害人甲○○之片面之詞，並非被告所出具，亦無被告之簽名或筆跡，核其內容無從證明被
    告確有侵占之行為，自不足為不利被告之證明。而侵占罪之構成要件，須以行為
    人主觀上有意圖為自己不法所有之犯意；客觀上亦須行為人有將他人之物，易持
    有為所有之行為，始足當之，已如前述。本件除該存證信函及被害人甲○○之片
    面指訴外，別無其他積極證據足以證明被害人甲○○確曾交付五十萬元予被告，
    是公訴人所指之證據，尚難入被告於罪。
五、此外，本院復查無其他積極證據足資證明被告涉有前開公訴人所指之犯行，既不
    能證明被告犯罪，自應為被告無罪之諭知。
據上論斷，應依刑事訴訟法第三百零一條第一項，判決如主文。
中      華      民      國      九十一    年      四    月      十七    日
                                      臺灣高雄地方法院刑事第七庭
                                          法  官  何  秀  燕
右正本證明與原本無異。
如不服本判決，應於判決送達後十日內，向本院提出上訴狀。
                                          書記官  邱  靜  銘
中      華      民      國      九十一    年      四    月      十七    日
